臺灣桃園地方法院刑事判決　　　　　　100年度簡上字第525號
公　訴　人　臺灣桃園地方法院檢察署檢察官
上　訴　人
即　被　告　李榮壽
上列上訴人因違反保護令等案件，不服本院刑事庭100 年度壢簡
字第1803號中華民國100 年8 月29日第一審刑事簡易判決（聲請
簡易判決處刑案號：100 年度偵字第16089 號、100 年度偵字第
第16591 號），提起上訴，本院管轄之第二審合議庭判決如下：
    主  文
上訴駁回。
    事  實
一、李榮壽與李鳳珍係夫妻，兩人間具有家庭暴力防治法第3 條
    第1 款規定之配偶之家庭成員關係，其平日屢因金錢問題與
    李鳳珍爭執，迭生齟齬，素有不睦。詎李榮壽竟對李鳳珍為
    以下犯行：
(一)、於民國99年10月5 日上午8 時30分許，在桃園縣中壢市○○
    路211 巷8 弄5 衖3 號3 樓之住處，因分擔水電開銷費用與
    李鳳珍發生爭吵，竟心生不滿，基於傷害之犯意，徒手毆打
    李鳳珍，致李鳳珍受有頭部挫傷之傷害。嗣經李鳳珍向本院
    聲請核發保護令，經本院於99年11月18日核發99年度家護字
    第1216號民事通常保護令，裁定李榮壽不得對李鳳珍實施身
    體或精神上不法侵害之行為，該保護令有效期間為10個月，
    並於99年11月24日合法送達被告。
(二)、詎李榮壽明知上開保護令之約制內容，竟於該保護令有效期
    間內，即100 年5 月31日下午4 時40分許，在上址住處，因
    發現家中財物遺失，復另基於傷害及違反保護令之犯意，徒
    手毆打李鳳珍，致李鳳珍受有頸部挫傷、胸壁挫傷、右肩部
    挫傷、上肢及下肢多處挫傷等傷害。嗣經李鳳珍報警處理，
    而查悉上情。
二、案經李鳳珍訴由桃園縣政府警察局中壢分局報告臺灣桃園地
    方法院檢察署檢察官偵查後，聲請以簡易判決處刑。
    理  由
壹、證據能力部分：
    按被告以外之人於審判外之陳述，雖不符刑事訴訟法第 159
    條之1 至第159 條之4 之規定，而經當事人於審判程序同意
    作為證據，法院審酌該言詞陳述或書面陳述作成時之情況，
    認為適當者，亦得為證據。當事人、代理人或辯護人於法院
    調查證據時，知有刑事訴訟法第159 條第1 項不得為證據之
    情形，而未於言詞辯論終結前聲明異議者，視為有前項之同
    意，刑事訴訟法第159 條之5 定有明文。查本判決所引用以
    下審判外作成之相關供述證據，公訴人及被告李榮壽於本院
    準備程序、審判期日均表示無意見而不予爭執（見本院卷第
    18頁），亦未於言詞辯論終結前聲明異議，本院審酌上開證
    據資料製作時之情況，尚無違法取得及證明力明顯過低之瑕
    疵，認以之作為證據應屬適當，而其餘所依憑判斷之非供述
    證據，本院亦查無有何違反法定程序取得之情形，且上開各
    該證據均經本院於審判期日依法進行證據之提示、調查、辯
    論，被告於訴訟上之防禦權，已受保障，故上開證據資料均
    有證據能力。
貳、實體部分：
一、訊據被告李榮壽矢口否認有何傷害及違反保護令之犯行，辯
    稱：因李鳳珍經常不回家，其於98年間就已向警局報案李鳳
    珍為失蹤人口，對於李鳳珍究係在何處如何受傷均不知情，
    亦不知悉保護令之內容。而100 年5 月31日當天下午4 點40
    分，其下班回家後看到李鳳珍在女兒房間睡覺，又發現家中
    之棉被、現金新臺幣1 萬元遺失，乃質問李鳳珍，雖有與之
    發生拉扯皮包情事，但並未毆打李鳳珍，係李鳳珍主動以言
    語挑釁云云。經查：
(一)、就事實欄一之(一)被告所犯傷害罪部分：
１、被告確有於上揭時、地傷害告訴人李鳳珍之事實，業據告訴
    人於偵查中指稱：被告常常叫我支付家裡的開銷，還會威脅
    我如果我不負責的話，叫我小心一點，不然他就會打我。他
    很常打我，99年10月5 日早上8 點半這次，是要處理家裡水
    電開銷的問題，他這次是徒手打我頭等語明確（見100 年度
    偵字第16089 號卷第40頁）；及於本院審理時證述：99年10
    月5 日我有去衛生署桃園醫院驗傷，當天是我送小女兒上學
    回到桃園縣中壢市○○路211 巷8 弄5 衖3 號住處後，在 3
    樓餐桌附近遭被告徒手毆打頭部，我雙胞胎大女兒、二女兒
    在家，她們都有看到我被打等語甚詳（見本院卷第30頁背面
    至31頁），核與證人李靜萍、李靜婷即被告與告訴人之女於
    警詢中均證稱：他們經常為錢爭吵，經常互打，或者我母親
    遭父親毆打，我父親毆打我母親時都是徒手或腳踢等語（見
    100 年度偵字第16591 號卷第5 至第6 頁背面）大致相符，
    復有行政院衛生署桃園醫院出具之傷害診斷證明書1 紙在卷
    可稽（見100 年度偵字第16591 號卷第10頁）。是被告確有
    上開傷害告訴人之行為，堪以認定。
２、被告雖辯稱告訴人常常不回家，其不知告訴人究係在何處如
    何受傷云云，惟被告既稱告訴人常常不回家，相對而言，亦
    足表示告訴人仍會不定時、偶爾返家，且被告於偵查中亦陳
    稱：我沒有不讓她回家，我大門的鎖沒有換，她有鑰匙可以
    回來，她三天兩頭往外跑，這樣婚姻關係不能長久等語（見
    100 年度偵字第16089 號卷第46頁），足見雙方仍時有接觸
    、見面機會，核與被告所稱告訴人為失蹤人口，對告訴人生
    活狀況毫不知悉云云相佐，足證其上開所辯，係臨訟卸責之
    詞，尚難採信。
(二)、就事實欄一之(二)被告所犯違反保護令罪部分：
１、本院前於99年11月18日以99年度家護字第1216號民事通常保
    護令裁定被告不得對告訴人實施身體或精神上不法侵害之行
    為，保護令有效期間為10個月，且該保護令業於99年11月24
    日合法送達於被告一節，有本院99年度家護字第1216號民事
    通常保護令及送達證書各1 份在卷可參（見100 年度偵字第
    16089 號卷第15至17頁，99年度家護字第1216號卷第27至28
    頁、第32頁），自堪信為真實。嗣桃園縣政府警察局中壢分
    局偵查隊警員乃於99年11月23日下午6 時30分，在桃園縣中
    壢市○○路607 號對被告執行上開保護令內容，被告當時係
    親自到場並已受告誡不得違反保護令之主文，而被告後於99
    年11月29日雖曾對該保護令提起抗告，惟於100 年1 月25日
    本院99年度家護抗字第80號通常保護令事件家事法庭訊問時
    則當庭撤回抗告等情，亦有桃園縣政府警察局中壢分局保護
    令執行紀錄表、被告具狀提出之抗告狀及本院99年度家護抗
    字第80號通常保護令事件100 年1 月25日訊問筆錄各1 份附
    卷足憑（見100 年度偵字第16089 號卷第55頁，99年度家護
    抗字第80號卷第5 至7 頁、第20頁），被告於本院審理時復
    坦認：我有收到該保護令等語（見本院卷第35頁背面），足
    證被告對於上開保護令之約制內容確知之甚詳，灼然明甚，
    所辯不知該保護令內容云云，洵屬無稽。
２、又被告確於該保護令有效期間內，即100 年5 月31日下午 4
    時40分許，在上址住處，徒手毆打告訴人成傷之事實，迭據
    告訴人於警詢、偵查及審判中均指稱：當天下午4 點40分左
    右，我在桃園縣中壢市○○路211 巷8 弄5 衖3 號3 樓家裡
    午睡，我先生李榮壽突然跑到我房間，說我把什麼東西弄不
    見了，要我把東西拿出來，他先用力拍我的腳，使力把我從
    床上拉起來，用雙手搥我的後頸，對我拳腳相向，手腳一直
    來，同時搶我的手提包，要拿我包包內的東西，我要阻止他
    ，他不高興就又再出手打我，造成我手臂紅腫受傷，我有用
    手護著自己的頭對他說「你不能打我，我有保護令」等語綦
    詳（見100 年度偵字第16089 號卷第8 頁、第40至41頁，本
    院卷第31頁、第31頁背面），並據被告於警詢時自白：我於
    100 年5 月31日下午4 時40分許，在中壢市○○路211 巷 8
    弄5 衖3 號3 樓家中，與李鳳珍互毆，案發時我家裡財物不
    見，我質問李鳳珍是否偷竊我財物，就發生激烈爭吵因而互
    毆。我們是因為爭吵，互毆，她才會受傷等語不諱（見 100
    年度偵字第16089 號卷第4 頁），核與證人李靜萍於偵查中
    證稱：當天我爸爸說他有東西不見，我父母有拉扯，兩個人
    都有受傷等語（見100 年度偵字第16089 號卷第45頁）大致
    相符，並有天晟醫院出具之診斷證明書1 紙及告訴人所受傷
    勢照片4 張在卷可憑（見100 年度偵字第16089 號卷第18至
    20頁）。是被告於該保護令之有效期間內即100 年5 月31日
    為上述傷害行為，其舉動實屬對告訴人實施身體上不法侵害
    之行為，於客觀上已違反該保護令，且被告確收受該保護令
    並明知法院核發保護令禁止其為上開行為，業如前述，足認
    被告對於違反保護令罪之構成要件已有認識，仍執意為前開
    傷害告訴人之行為，其主觀上確有傷害及違反保護令之故意
    ，允無疑義。
３、被告雖辯稱其僅與告訴人拉扯皮包，未毆打告訴人云云，惟
    其於警詢、偵查中均坦承當日因發現財物不見，經質疑告訴
    人後，而與告訴人發生爭執，因此互毆、扭打，其手臂內側
    有遭抓傷等語明確（見100 年度偵字第16089 號卷第4 頁、
    第29頁、第45頁），並有卷附被告受傷之照片2 張可參（見
    100 年度偵字第16089 號卷第21頁），衡諸常情，果當日被
    告與告訴人僅就皮包拉扯，而未有毆打告訴人之情，自不至
    使兩人均受有傷害，被告前開所辯，顯有悖於一般事理及經
    驗法則，殊難採信。
(三)、綜上所述，被告所辯情詞，無非係事後推諉卸責之詞，俱不
    足採信。本案事證明確，其上開犯行均堪認定，應予依法論
    科。
二、核被告就事實欄一之(一)之所為，係犯刑法第277 條第1 項之
    傷害罪。按家庭暴力者，指家庭成員間實施身體或精神上不
    法侵害之行為；又家庭暴力罪，指家庭成員間故意實施家庭
    暴力行為而成立其他法律所規定之犯罪，家庭暴力防治法第
    2 條第1 款、第2 款著有明文。查被告與告訴人係夫妻關係
    ，業據兩人陳明在卷，並有被告之個人戶籍資料查詢結果及
    告訴人之個人基本資料查詢結果各1 紙在卷可佐（見100 年
    度偵字第16591 號卷第7 頁，本院卷第21頁），兩人間為家
    庭暴力防治法第3 條第1 款規定之配偶之家庭成員關係，是
    被告上開傷害告訴人之犯行，亦屬家庭暴力防治法第2 條第
    2 款之家庭暴力罪，惟因家庭暴力防治法之上開條文並無罰
    則規定，是以此部分傷害犯行僅依前開刑法傷害罪規定予以
    論罪科刑。核被告就事實欄一之(二)之所為，係犯刑法第 277
    條第1 項之傷害罪，並違反法院依家庭暴力防治法第14條第
    1 項第1 款規定所為禁止對於被害人實施家庭暴力行為，而
    犯同法第61條第1 款之違反保護令罪。被告以一行為觸犯上
    開二罪名，為想像競合犯，應依刑法第55條規定，從一重之
    家庭暴力防治法第61條第1 款之違反保護令罪處斷。被告就
    事實欄一之(一)所犯之傷害罪，及事實欄一之(二)所犯之違反保
    護令罪二罪間，犯意各別，行為互殊，應分論併罰。
三、原審基於上開事證，認被告罪證明確，援引家庭暴力防治法
    第61條第1 款，及刑法第11條前段、第277 條第1 項、第55
    條、第51條第6 款、第41條第1 項前段、刑法施行法第1 條
    之1 第1 項、第2 項前段規定，並審酌被告基於傷害之犯意
    ，率爾出手毆打告訴人，致告訴人受有上開傷害，所為誠非
    可取，復於知悉依本院民事通常保護令，令其不得對告訴人
    實施身體或精神上之不法侵害之行為後，竟猶為違反保護令
    之傷害行為，顯然漠視法律，更屬不該，惟念被告前無前科
    紀錄，兼衡酌被告犯後坦承犯行，犯後態度尚可，告訴人所
    受之傷害程度等一切情狀，就其所犯傷害罪量處拘役15日，
    如易科罰金，以新臺幣1,000 元折算1 日；就所犯違反保護
    令罪量處拘役30日，如易科罰金，以新臺幣1,000 元折算 1
    日；應執行拘役40日，如易科罰金，以新臺幣1,000 元折算
    1 日，經核其認事用法均無違誤，且被告於警詢、偵訊中先
    坦承犯行，佯裝悔意獲取較輕刑度判決後，復飾卸狡辯否認
    犯行而提起上訴，顯無悛悔之意，本應從重量刑，惟因本案
    係由被告上訴，依刑事訴訟法第370 條規定之禁止不利益變
    更原則，尚無法加重其刑，上訴人即被告仍以前揭情詞置辯
    ，俱屬無稽，已詳如前述，其猶執前詞指摘原判決不當，顯
    無理由，應予駁回。
據上論斷，應依刑事訴訟法第455 條之1 第1 項、第3 項、第36
8 條，判決如主文。
本案經檢察官王貞元到庭執行職務。
中    華    民    國    100     年    12    月  30    日
                  刑事第五庭  審判長法  官  潘政宏
                                    法  官  陳郁融
                                    法  官  劉淑玲
以上正本證明與原本無異。
本判決不得上訴。
                                    書記官  許婉茹
中    華    民    國   100    年    12    月    30    日
附錄本案論罪科刑依據之法條：
中華民國刑法第277 條
傷害人之身體或健康者，處3 年以下有期徒刑、拘役或1 千元以
下罰金。
犯前項之罪因而致人於死者，處無期徒刑或7 年以上有期徒刑；
致重傷者，處3 年以上10年以下有期徒刑。
家庭暴力防治法第61條
違反法院依第14條第1 項、第16條第3 項所為之下列裁定者，為
本法所稱違反保護令罪，處3 年以下有期徒刑、拘役或科或併科
新臺幣10萬元以下罰金：
一、禁止實施家庭暴力。
二、禁止騷擾、接觸、跟蹤、通話、通信或其他非必要之聯絡行
    為。
三、遷出住居所。
四、遠離住居所、工作場所、學校或其他特定場所。
五、完成加害人處遇計畫。